臺灣花蓮地方法院民事判決
110年度訴字第256號
原      告  萊德營造有限公司

法定代理人  黃瑞昌  
訴訟代理人  湯文章律師
被      告  張宏福即宇喬企業社

訴訟代理人  李孟哲律師
上列當事人間請求損害賠償事件，本院於民國111年11月2日言詞
辯論終結，判決如下：
    主      文
原告之訴及假執行之聲請均駁回。
訴訟費用由原告負擔。
    事實及理由
一、原告主張：
　㈠緣原告因承攬行政院農委會水土保持局花蓮分局(下稱水保局
    花蓮分局)於民國108年公告赤科山忘憂之星漫步小徑改善工
    程標案(下稱系爭工程)，向被告訂購工程內容之大型公仔設
    置（下稱系爭公仔），經被告於108年6月27日回傳訂購單（
    如附件一，下稱系爭訂購單）答覆其有能力施做，而系爭訂
    購單就客戶名稱、訂購品項、規格內容、訂購數量、價格、
    支付方式及設計需求均有詳盡記載，應屬要約無疑，且就其
    中系爭公仔裝置之施工圖、FRP（即玻璃纖維強化塑膠）公
    仔材料規範，應屬兩造契約之重要事項。原告至同年7月9日
    於系爭訂購單上簽章回傳，並匯款新臺幣（下同）164,000
    元予被告，兩造遂就系爭公仔之訂製成立契約，並約定被告
    應於55日內（即108年9月17日前)交付並完成系爭公仔之安
    裝。
　㈡詎被告未於期限內交付公仔，致原告無法於108年9月19日系
    爭工程之期限內履約，因而遭水保局花蓮分局解除契約，亦
    據此將原告列入不良廠商並公告於政府採購公報3個月，原
    告因而受有下列損失：
　⒈系爭工程違約金316,023元及遭沒收履約保證金182,532元。
    被告未於履約期限內交付合於契約規範之公仔，致原告無法
    於系爭工程之期限內履約，遭水保局花蓮分局解除契約，於
    110年5月19日支付316,023元之違約金，並遭沒收履約保證
    金182,532元。
  ⒉履行利益867,581元。
　　原告於109年5月26日遭水保局花蓮分局解除契約，依系爭工
    程承攬契約書約定，系爭公仔扣除稅金總價共1,277,581元
    ，倘扣除訂製成本410,000元，原告本有867,581元(計算式
    ：1,277,581－410,000＝867,581)之履行利益，惟因被告遲未
    製作並交付系爭公仔，致原告喪失該利益，此部分自應由被
    告負損害賠償責任。
　⒊無法投標工程之損害及名譽受損2,000,000元。
　　水保局花蓮分局以原告未按時完成系爭公仔之設置，依政府
    採購法第101條第1項第10款及第103條第1項第3款規定，將
    原告列為不良廠商並刊登政府採購公報3個月，原告因此無
    法為招標行為且名譽受有重大損害，被告自應負損害賠償責
    任。又依水保局花蓮分局於110年5月5日函告，將自同日刊
    登政府採購公報並於翌日生效起算停權期間，而原告於110
    年度遭公告及停權前(即110年1月至4月)所得標案之總金額
    為20,371,000元，平均每月為5,092,750元(計算式：20,371
    ,000元4月＝5,092,750元)，以刊登之3個月時間計算，原告
    至少損失15,278,250元之標金，每一標案平均淨利可達10%
    ，則原告於此期間之損失即為1,527,825元（計算式：20,37
    1,000元4月3月【遭停權數】10%淨利＝1,527,825元），
    加計原告名譽權受損之部分，合計請求被告賠償2,000,000
    元。
  ㈢為此，爰依民法第226條第1項、第216條規定請求被告賠償等
    語。並聲明：⒈被告應給付原告3,366,136元，及自起訴狀繕
    本送達翌日起至清償日止，按年息5%計算之利息。⒉原告願
    供擔保，請准宣告假執行。
二、被告則以：　
  ㈠被告承作系爭公仔，僅承諾就材料來源由廠商出具原料檢驗
    報告，並按圖施工，並未承諾公仔成品或試片檢驗報告須符
    合業主（即水保局花蓮分局)公告FRP公仔材料規範中數據之
    要求。
　㈡被告承作系爭公仔之施做流程為：先以保麗龍雕刻公仔，經
    原告確認立體刻作完成樣式無誤，被告即可進行FRP材質轉
    換，而完成FRP之成品。而被告就系爭公仔未能交付，係原
    告陸續額外追加非屬承作契約之工作項目，致工期延宕，後
    於108年10月31日指示被告停止施做，嗣後亦未再要求被告
    復工，被告並無可歸責之事由，原告依民法第226條請求被
    告賠償，於法無據。
　㈢退萬步言，如認被告未能交付系爭公仔，係可歸責於被告之
    事由，惟原告請求賠償之項目及金額，亦非有理，且同有歸
    責之事由，依民法第217條第1項規定，得就其請求之金額予
    以減輕或免除，茲說明如下：
　　⒈系爭工程之違約金316,023元及遭沒收履約保證金182,532
      元。
　　　此部分為原告與水保局花蓮分局相互讓步，成立調解之內
      容，被告並非調解當事人，應無拘束力。且原告就系爭工
      程，除系爭公仔外，就扶手製作及安裝，均不符合與水保
      局花蓮分局間之契約圖面規範，經水保局花蓮分局一再催
      告，亦未完成改善而無進度，本身亦有可歸責之事由，豈
      可均歸責於被告。　
　　⒉履行利益867,581元。
　　　原告就系爭工程實際可得利益，自應扣除營業成本、費用
      及稅捐，並以淨利為其獲利，原告未扣除上開成本費用等
      ，請求履行利益867,581元，為無理由。
　　⒊無法投標工程之損害及名譽受損2,000,000元。
　　　原告之營業項目包括綜合營造、建材批發、建材零售、住
      宅及大樓開發租售、建築經理、室內裝潢、油漆工程、防
      蝕、防銹工程、及其他除許可業務外，得經營法令非禁止
      或限制之業務，要難認原告遭停權期間因不得參與政府採
      購投標而將減少營業收入。原告並未提出其此部分損害之
      具體情事、數額等，自不能認屬真實。
　㈣並為答辯聲明：⒈原告之訴及假執行之聲請均駁回。⒉如受不
    利益之判決，請准提供擔保免為假執行。
三、本件不爭執事項（見本院卷第422-423頁）：
　㈠原告因承攬系爭工程，負製做及安裝系爭公仔之義務，系爭
    公仔依系爭工程之材料規範，要求其材質應為FRP材質：玻
    璃纖維補強多元酯，具抗磨損之材質、ARG耐鹼玻璃纖維圍
    網2.3㎝2.3㎝0.5㎝、強化本體結構須符合：ASTM D6637原絲
    拉伸強度：橫向≧150Mpa、縱向≧550Mpa及表面須塗環保水性
    壓克力面漆等。
　㈡原告因承攬系爭工程，向被告訂購系爭公仔，經被告於108年
    6月27日寄發系爭訂購單與原告，其上載有客戶名稱、訂購
    品項、規格內容、訂購數量、價格、支付方式、設計需求、
    系爭公仔裝置之施工圖、FRP公仔材料規範（另被告就FRP規
    範、交貨日期等項目，有為下列㈢之特別註記）。原告於同
    年7月9日於系爭訂購單上簽章回傳，並匯款164,000元與被
    告而成立契約，約定被告應於55日（即108年9月17日前）交
    付並完成系爭公仔之安裝。
　㈢被告另於系爭訂購單「正面」下方方格內，註記：「FRP規範
    上寫的環保水性壓克力漆料是水泥漆和壓克力顏料？這樣不
    是容易脫漆掉色退色嗎？建議使用烤漆或油漆。」；於「背
    面」亦載有：「交貨日期：確認簽訂後55個工作天約2.5個
    月，亦需依廠內既定案件排序。」、「製作/看原型過程，
    不管是看照片或至廠，均以3日內確認完畢，否則交貨日則
    順延3日，以此類推（若要至廠看，則需在通知刻塑完畢1星
    期內安排至廠）」。
　㈣被告未於108年9月17日前交付系爭公仔與原告，致原告遭水
    保局花蓮分局就系爭工程解除契約，原告因此支付違約金31
    6,023元，及沒收履約保證金182,532元，亦於110年5月5日
    遭列為不良廠商並刊登政府採購公報3個月。
  ㈤本院卷第123-156頁為兩造就系爭公仔施做之LINE對話。
　㈥本院卷第283-287頁（如附件二）為兩造聯繫公仔施做的時序
    及內容。
四、本件爭點（見本院卷第423-424頁）：
  ㈠原告主張被告未依期限交付公仔，被告有無可歸責之事由？
　㈡若有，原告是否與有過失？　　
　㈢原告下列請求賠償之項目及金額，是否有理？
　　⒈系爭工程之違約金316,023元。
　　⒉遭沒收履約保證金182,532元。　
　　⒊履行利益867,581元。
　　⒋無法投標工程之損害及名譽受損2,000,000元。　　　　
五、本院之判斷：　　　　　　　　　　　　　　　
  ㈠按解釋意思表示，應探求當事人之真意，不得拘泥於所用之
    辭句，民法第98條定有明文，又解釋契約，應於文義上及論
    理上詳為推求，以探求當事人立約時之真意，並通觀契約全
    文，斟酌訂立契約當時及過去之事實、交易上之習慣等其他
    一切證據資料，本於經驗法則及誠信原則，從契約之主要目
    的及經濟價值作全盤之觀察，以為其判斷之基礎，不能徒拘
    泥字面或截取書據中一二語，任意推解致失其真意。倘當事
    人契約發生疑義，法院應觀契約全文，斟酌立約當時之情形
    及其他一切證據資料，就文義上及理論上詳為推求，以探求
    當事人締約時之真意，俾作為判斷當事人間權利義務之依據
    。(最高法院103年度台上字第713號判決意旨參照)。次按因
    不可歸責於債務人之事由，致未為給付者，債務人不負遲延
    責任，民法第230條定有明文；又當事人主張有利於己之事
    實者，就其事實有舉證之責任，民事訴訟法第277條前段亦
    有規定。
　㈡被告並無原告所指遲延交付系爭公仔情事，且無可歸責之事
    由，故本件原告請求，俱無理由。
　⒈本件被告所寄發予原告之「系爭訂購單」，其上雖載有客戶
    名稱、訂購品項、規格內容、訂購數量、價格、支付方式、
    設計需求、系爭公仔裝置之施工圖及FRP公仔材料規範等細
    節，惟被告另就FRP規範、交貨日期等項目，分別註記有：
    「FRP規範上寫的環保水性壓克力漆料是水泥漆和壓克力顏
    料？這樣不是容易脫漆掉色退色嗎？建議使用烤漆或油漆。
    」「交貨日期：確認簽訂後55個工作天約2.5個月，亦需依
    廠內既定案件排序。」、「製作/看原型過程，不管是看照
    片或至廠，均以3日內確認完畢，否則交貨日則順延3日，以
    此類推（若要至廠看，則需在通知刻塑完畢1星期內安排至
    廠）」等語，已如前揭三、㈡、㈢所述，足認上開FRP規格之
    記載，僅為被告將系爭工程之FRP規範轉載於系爭訂購單上
    ，惟實際仍需兩造於公仔施做過程中為細節性商議；另交貨
    期限雖原則上為簽約後55個工作天內，惟實際上仍依原告就
    系爭公仔施做細節所為指示、確認之具體情形而定。
　⒉經查，被告就FRP規範已於系爭訂購單上為上開註記。再參酌
    兩造於施做過程中，曾以通訊軟體LINE就系爭公仔之FRP規
    範多有聯繫，其中被告於108年7月19日傳送：「張先生有幫
    你詢問原料商」、「原料商有跟她說他們公司在哪化驗，但
    張先生現在不在，待會她回來我在問他」等語予原告；嗣原
    告於得悉化驗結果後，於108年10月13日傳送：「麻煩問一
    下，看有什麼解決的方案？還是你們之前有廠商已經有作過
    這些報告的，有相同的報告可以給我們用的，不然耐鹼性再
    作一次試驗要等28天，工期都沒了，報告還沒過」、「請問
    一下，昨天黃先生有打給張先生有關報告的事，張先生說會
    跟SGS的主任聯絡，後來有問到了嗎？」等語；其後被告於1
    08年10月21日傳送：「（傳送品質檢驗報告檔案）這是原廠
    早上傳來的，你看一下。」等語，原告則回稱：「早上跟張
    先生聯絡，內容有談到報告的事，我已轉達給黃老闆，黃老
    闆的意思是：報告的事，黃先生會處理。這段時間為了公仔
    的事，也讓您們很費心了。」等語，已如前揭三、㈤所述（
    詳細LINE對話截圖，見本院卷第125、152-153頁）。綜上，
    足認就系爭公仔材質是否符合FRP規範，原告實立於主導地
    位，被告僅係原告尋覓合格之原料廠商及化驗單位連繫窗口
    ，是被告所辯兩造已約定被告僅依圖施做，就公仔成品或試
    片檢驗報告符合FRP公仔材料規範之數據要求由原告自行處
    理乙節，堪可採信，是本件就確認系爭公仔材質所生之遲延
    ，自不可歸責於被告。
　⒊另依附件二所示兩造聯繫公仔施做之時序，可知原告於108年7月22日始要求被告製作小圓型模型即縮尺模型，經被告回覆：此部分工作未在承攬契約範圍內，要額外付費；原告並陸續於同年8月5日、11日、12日以LINE通知被告並提議修正小圓型模型之具體細節；嗣同年8月29日被告完成原尺寸放樣，原告派員於同年9月5到廠進行廠驗，並指示應修改之處；嗣同年9月16日被告修改完成，並經設計監造人員確認模型修改部分與系爭工程規格相符，被告即進行原尺寸材質轉換FRP，並不斷提供進度照片予原告；嗣同年10月7日FRP轉換完成，被告即進行烤漆等表面美容工作；嗣原告於同年10月14日通知被告SGS報告顯示試片不符規範數據，再於同年10月31日通知被告烤漆上色動作暫停迄今，足認系爭公仔係被告依原告指示進度而為施做。本院審酌系爭訂購單「背面」關於交貨日期部分，既已約定：「製作/看原型過程，不管是看照片或至廠，均以3日內確認完畢，否則交貨日則順延3日，以此類推（若要至廠看，則需在通知刻塑完畢1星期內安排至廠）」等語，暨被告係依原告具體指示之進度而為施做，然因試片之SGS報告不符規範數據，原告於同年10月31日通知被告烤漆上色動作暫停迄今等情，認系爭公仔之製做進度既為原告所掌控，原告自不得逕以其未於108年9月19日系爭工程之期限內履約，因而遭水保局花蓮分局解除契約，逕指摘被告有何給付遲延或可歸責事由。
　㈢綜上，被告既未有給付遲延情事及可歸責事由，原告請求被
    告負給付遲延責任，即屬無據，本院自無庸就原告對系爭工
    程遲延有無與有過失及其各項請求有無理由（即四、㈡、㈢所
    示之爭點）等節為審酌，附此敘明。
六、綜上所述，原告依民法第226條第1項、第216條之規定，請
    求被告賠償3,366,136元，及自起訴狀繕本送達翌日起至清
    償日止，按年息5%計算之利息，為無理由，應予駁回。其假
    執行聲請，因失所附麗，應併予駁回。
七、本件事證已臻明確，兩造其餘攻擊防禦方法及所提證據經審
    酌後，於判決結果不生影響，爰不另一一論駁，附此敘明。
八、訴訟費用負擔之依據：民事訴訟法第78條。
中　　華　　民　　國　　111 　年　　11 　  月　　30　 日
                  民事第二庭  法  官   李立青 
以上正本係照原本作成。
如不服本判決，應於送達後20日內，向本院提出上訴狀並表明上
訴理由，如於本判決宣示後送達前提起上訴者，應於判決送達後
20日內補提上訴理由書（均須按他造當事人之人數附繕本並繳納
上訴裁判費）。
如委任律師提起上訴者，亦應一併繳納上訴審裁判費。
中　　華　　民　　國　　111 　年　　12　　月　　1 　　日
                              書記官  林政良